【裁判字號】    99,易,269
【裁判日期】    990505
【裁判案由】    妨害公務
【裁判全文】
臺灣苗栗地方法院刑事判決              99年度易字第269 號
公  訴  人  臺灣苗栗地方法院檢察署檢察官
被      告  甲○○
上列被告因妨害公務等案件，經檢察官提起公訴（99年度偵字第
778 號），本院判決如下：
    主  文
甲○○犯妨害公務執行罪，累犯，處有期徒刑肆月，如易科罰金
，以新臺幣壹仟元折算壹日。又犯侮辱公務員罪，累犯，處拘役
伍拾日，如易科罰金，以新臺幣壹仟元折算壹日。
    事  實
一、甲○○前於88年間因妨害公務等案件，經臺灣彰化地方法院
    判處有期徒刑4 月確定，於民國89年3 月16日易科罰金執行
    完畢，再於96年間復因妨害公務等案件，經本院判處有期徒
    刑3 月確定，於97年3 月19日易科罰金執行完畢。
二、詎甲○○猶不知悔改，於99年2 月5 日18時許，在苗栗縣竹
    南鎮○○路旁之香腸店與友人林賜文飲酒後，由林賜文駕駛
    車號FM─5701號自小貨車搭載甲○○，途經苗栗縣竹南鎮○
    ○路近大同國中路段，因違規迴轉，時值巡邏勤務之警員黃
    壬春、丙○○即開啟巡邏車上之警示燈、警報器示意林賜文
    停車受檢，惟林賜文仍駕駛上揭自小貨車直至公義路與仁愛
    路交岔路口處始停車受檢，因黃壬春、丙○○聞得林賜文渾
    身酒氣，丙○○因而持酒測器欲對林賜文施以酒測之際，甲
    ○○竟基於妨害公務執行之犯意，接續先以強暴手段動手推
    扯丙○○之左手臂，以阻止丙○○對林賜文實施酒測，後又
    以強暴手段推擋其胸部，造成丙○○往後退兩步等情（起訴
    書誤載甲○○同時以強暴方法推阻黃壬春執持錄影機搜證，
    妨害黃任春公務之執行，期間更同時當場公然對丙○○以「
    幹」等語為侮辱，業經公訴檢察官當庭更正捨棄上開起訴犯
    罪事實），丙○○、黃壬春因而以甲○○所為涉犯妨害公務
    罪嫌之現行犯當場逮捕，並帶回苗栗縣警察局竹南分局大同
    派出所偵訊。於同日18時40分至23時許，甲○○在大同派出
    所內，不僅不知收斂而大聲咆哮，更另基於公然侮辱公務員
    之犯意，對於當時依法值班執行職務之員警乙○○，當場以
    「幹你娘機掰」等語侮辱之。
三、案經苗栗縣警察局竹南分局報請臺灣苗栗地方法院檢察署檢
    察官偵查起訴。
    理  由
一、程序部分：
（一）按被告以外之人於偵查中向檢察官所為陳述，除顯有不可
      信之情況者外，得為證據，刑事訴訟法第159 條之1 第2
      項定有明文。偵查中對被告以外之人（包括證人、鑑定人
      、告訴人、被害人及共同被告等）所為之偵查筆錄，或被
      告以外之人向檢察官所提之書面陳述，性質上均屬傳聞證
      據。惟現階段刑事訴訟法規定檢察官代表國家偵查犯罪、
      實施公訴，依法其有訊問被告、證人及鑑定人之權，證人
      、鑑定人且須具結，而實務運作時，檢察官偵查中向被告
      以外之人所取得之陳述，原則上均能遵守法律規定，不致
      違法取供，其可信度極高，職是，被告以外之人前於偵查
      中已具結而為證述，除反對該項供述得具有證據能力之一
      方，已釋明「顯有不可信之情況」之理由外，不宜以該證
      人未能於審判中接受他造之反對詰問為由，即遽指該證人
      於偵查中之陳述不具證據能力。且所謂不可信之情況，法
      院應審酌被告以外之人於陳述時之外在環境及情況，例如
      ：陳述時之心理狀況、有無受到外力干擾等，以為判斷之
      依據。從而，證人黃任春經檢察官訊問時，係以證人之身
      分陳述，經告以具結義務及偽證處罰後，於命證人朗讀結
      文後具結，其係於負擔偽證罪之處罰心理下證述，並以具
      結擔保其供述之真實性，又無受其他不當外力干擾之情形
      ，依上揭說明，其於偵查中之證言，自具有證據能力，依
      刑事訴訟法第159 條之1 第2 項之規定，得為證據。
（二）次按錄音、錄影、電磁紀錄或其他相類之證物可為證據者
      ，審判長應以適當之設備，顯示聲音、影像、符號或資料
      ，使當事人、代理人、辯護人或輔佐人辨認或告以要旨，
      刑事訴訟法第165 條之1 第2 項定有明文。又按錄音（影
      ）製作之譯文，如僅為偵查犯罪機關單方面製作，而被告
      或訴訟關係人對其真實性復有爭執，法院自應勘驗踐行調
      查證據之程序，以確認該譯文之真實性，定其取捨，不得
      未經勘驗即逕以該譯文，採為認定被告有罪之基礎；如係
      以該錄音譯文或錄影畫面為證據資料，而該等譯文或畫面
      復經檢察官或法院勘驗，認與錄音、錄影內容相符，製成
      勘驗筆錄附卷時，該筆錄即得視為書證，如已依法踐行調
      查證據程序，該勘驗筆錄亦非無證據能力（最高法院95年
      臺上字第4023號、91年臺上第2363號判決意旨參照），查
      99年2 月5 日案發當天蒐證錄影畫面光碟，業經本院當庭
      播放、勘驗後，製作勘驗筆錄，並提示被告辨認表示意見
      ，揆諸上開見解，應認有證據能力。
（三）卷附錄影翻拍照片6 張（99年度偵字第778 號卷〈下稱偵
      查卷〉第22頁至24頁），為攝錄實物形貌而形成之圖像，
      乃係以科學、機械之方式，對於當時狀況所為忠實且正確
      之記錄，並非人類意思表達之言詞或書面陳述，不含供述
      要素，且係為保全拍攝當時該物品或現象所呈現之情景，
      於證據方法而言，具有與該物品或現象相同之效用，乃屬
      物證之一種，性質上應屬於非供述證據，無傳聞法則之適
      用，當不在刑事訴訟法第159 條第1 項規定「被告以外之
      人於審判外之言詞或書面陳述」之範圍內，自無傳聞法則
      之適用（最高法院97年度臺上字第3854號、98年度臺上26
      35號判決意旨參照），又上開證據均非實施刑事訴訟程序
      之公務員因違背法定程序而取得，且與本案待證事實具有
      自然之關連性，亦有證據能力。
（四）末按當事人、代理人或辯護人於法院調查證據時，知有第
      159 條第1 項不得為證據之情形，而未於言詞辯論終結前
      聲明異議者，視為有前項之同意，刑事訴訟法第159 條之
      5 第2 項定有明文。經查：本案所引之下列其他證據，本
      院於審理中均一一踐行「告以要旨」程序，檢察官、被告
      、辯護人在知悉上開證據係審判外陳述之情形下，對於各
      該審判外之陳述均分別表示「沒有意見」，或僅就上開陳
      述是否真實表示意見，並未於言詞辯論終結前就證據能力
      聲明異議（本院審理筆錄第3 至5 頁）；而本院審酌該等
      陳述作成時之情況，認為其證據之取得過程並無瑕疵，且
      與待證事實具有關連性，證明力非明顯過低，而具適當性
      ，是自應具有證據能力，合先敘明。
二、實體部分：
（一）訊據被告對於上開犯罪事實於本院審理時已坦承不諱，核
      與當天到場處理之員警即苗栗縣警察局竹南分局大同派出
      所警員黃任春於偵訊證述情節大致相符，並有錄影翻拍照
      片6 張、本院勘驗筆錄1 份、員警職務報告1 份、苗栗縣
      警察局竹南分局大同派出所勤務分配表1 份、苗栗縣警察
      局舉發違反道路交通管理事件通知單1 份等附卷可稽，足
      見被告之自白與事實相符。綜上，本件事證明確，被告犯
      行洵堪認定，應予依法論科。
（二）核被告甲○○所為，係犯刑法第135 條第1 項及同法第14
      0 條第1 項之罪。又被告基於一個妨害公務之犯意，在上
      開地點，接續以強暴手段推扯警員丙○○之左手臂後，再
      以強暴手段推擋其胸部，各該行為之時間、地點密接，且
      侵害之法益相同，各行為之獨立性極為薄弱，依一般社會
      健全觀念，在時間差距上難以強行分開，在刑法評價上，
      視為數個舉動之接續施行，為接續犯。被告所犯上開二罪
      ，犯意各別、行為互殊，應予分論併罰。另被告前因妨害
      公務案件，經本院以96年度易字第170 號判決有期徒刑3
      月確定，後經台灣高等法院臺中分院以96年度上易字第18
      03號上訴駁回確定，並於97年3 月19日易科罰金，執行完
      畢，有臺灣高等法院被告前案紀錄表在卷可查，其受前開
      徒刑之執行完畢後，5 年以內因故意再犯本件有期徒刑以
      上之罪，應依刑法第47條第1 項之規定，論以累犯，並加
      重其刑。爰審酌被告於公務員依法執行職務時，當場以強
      暴手段妨害公務，嗣後又以穢語辱罵公務員，影響國家政
      務之正常推動，並對公務員之人身安全及名譽產生一定程
      度之危害，及其品行、生活狀況、智識程度等一切情狀，
      各量處如主文所示之刑，並均諭知易科罰金之折算標準。
三、適用之法律：
（一）刑事訴訟法第299 條第1 項前段。
（二）刑法第135 條第1 項、第140 條第1 項、第41條第1 項前
      段、第47條第1 項、刑法施行法第1 條之1 。
本案經檢察官陳文貴到庭執行職務。
中    華    民    國    99    年    5     月    5     日
                  刑事第一庭  法  官  溫耀源
以上正本證明與原本無異。
如不服本判決應於收受判決後10日內向本院提出上訴書狀，並應
敘述具體理由。其未敘述上訴理由者，應於上訴期間屆滿後20日
內向本院補提理由書( 均須按他造當事人之人數附繕本) 「切勿
逕送上級法院」。告訴人或被害人如對本判決不服者，應具備理
由請求檢察官上訴，其上訴期間之計算係以檢察官收受判決正本
之日期為準。
                              書記官  劉秋雯
中    華    民    國    99    年    5     月    5     日
附錄論罪科刑法條：
刑法第135 條第1 項
對於公務員依法執行職務時，施強暴脅迫者，處3 年以下有期徒
刑、拘役或3 百元以下罰金。
刑法第140 條第1 項
於公務員依法執行職務時，當場侮辱，或對於其依法執行之職務
公然侮辱者，處6 月以下有期徒刑、拘役或1 百元以下罰金。

司法院資訊處製作；財團法人民間司法改革基金會備份。
